【裁判字號】    96,訴,1782
【裁判日期】    980410
【裁判案由】    損害賠償
【裁判全文】
臺灣桃園地方法院民事判決              96年度訴字第1782號
原      告  甲○○
被      告  乙○○
訴訟代理人  簡長順  律師
上列當事人間請求損害賠償事件，原告就本院96年度交易字第35
號過失傷害案件提起附帶民事訴訟（96年度交附民字第19號），
經本院刑事庭裁定移送前來，於民國98年3 月20日言詞辯論終結
，本院判決如下：
    主  文
被告應給付原告新臺幣肆拾參萬貳仟陸佰玖拾參元，及自民國九
十六年二月二十七日起至清償日止，按年利率百分之五計算之利
息。
原告其餘之訴駁回。
訴訟費用由被告負擔百分之三十六，餘由原告負擔。
本判決第一項得假執行。但被告如以新臺幣肆拾參萬貳仟陸佰玖
拾參元為原告預供擔保後，得免為假執行。
原告其餘假執行之聲請駁回。
    事實及理由
一、原告主張：被告於民國94年12月19日晚上7 時40分許，騎乘
    車牌號碼NZP-377 號重型機車，沿桃園縣大園鄉○○村○道
    ○○○ 道路由西往東行駛，於行經該路段3.5 公里處，本應注
    意車前狀況，隨時採取必要之安全措施，及應注意機器腳踏
    車行駛在已劃分快慢車道之雙向道路上，得在最外側快車道
    及慢車道行駛，且於汽車行經行人穿越道，遇有行人穿越時
    ，無論有無交通指揮人員指揮或號誌指示，均應暫停讓行人
    先行通過。衡情並無不能注意之情事，竟疏未注意，其除騎
    乘機車違規行駛在已劃分快慢車道之道路雙向道路之內側車
    道外，復於上開地點前100 公尺處，看見原告行經行人穿越
    道而穿越馬路，竟僅以手按煞車之方式減速，而未暫停讓原
    告先行，亦未採取偏移車身或扭轉車頭之方式閃避，終因煞
    車不及，而撞及原告左腰部，致原告當場摔倒在地，造成原
    告頭部外傷合併腦震盪、頭部擦傷合併血腫、右手右踝右小
    腿擦挫傷、右小腿撕裂傷及右腓骨線狀骨折等傷害。被告上
    開犯行業經本院以96年度交易字第35號刑事判決有罪確定，
    爰依民法第191 條之2 前段、第193 條第1 項、第195 條第
    1 項前段、第196 條規定，請求如下之損害賠償（見本院卷
    一第221 頁）：
(一)、醫療費部分：
    原告於車禍後之急救、手術、住院等醫療支出，皆由原告支
    出，且原告自車禍發生後因持續回診、復健等繼續性支出亦
    源自被告對原告之不法侵害，對原告而言屬必須且必要之支
    出，故依損害填補原則，被告亦應賠償原告。從而，原告就
    已支出及後續支出之醫療費用請求被告賠償47,768元。（即
    原證2 附表所示金額39,728元、長庚醫院收據所示720 元、
    明德中醫診所明細表所示7,320 元，見本院卷一第230至234
    頁）
(二)、工作損失部分：
１、原告於車禍發生期間，正於國立台南大學攻讀碩士學位，原
    預計可於94年間取得碩士學位，教師薪水亦可增加每月新台
    幣（下同）9,000 元，詎遭被告騎乘機車撞擊，致延後1 年
    方取得學位，共計損失薪資108,000元。
２、原告於車禍住院期間，請同事代課7 日，代課費每日1,469
    元，共計10,283元。
(三)、精神慰撫金部分：
    本件車禍事件距今已超過2 年，並經本院96年度交易字第35
    號過失傷害判決被告有罪在案，但被告迄今分文未賠，且原
    告在精神上遭受莫大痛楚，肉體上更飽受頭部暈眩、記憶力
    衰退、腳踝肌肉壞死、陰天酸痛難耐等折磨，並參酌原告之
    社會地位，為此請求被告賠償精神慰撫金1,033,949 元。
(四)、綜上，共計請求1,200,000 元，並聲明：被告應給付原告1,
    200,000 元及自96年2 月27日起至清償日止，按年息5%計算
    之利息；原告願供擔保，請准宣告假執行。
二、被告則以：本件兩造係於道路中發生車禍，然原告係行人理
    應於行進中快速通過，惟原告因左右有來車而驟然停止於馬
    路中，以致發生本件事故，是原告就本件事故之發生亦應與
    有過失。而原告雖就其損失分列多項，然其醫藥費部分已向
    保險公司請領強制汽車責任險保險理賠，自應予以扣除。而
    原告主張因車禍導致延後1 年取得碩士學位，故其薪資因此
    短少云云，此部分實並無必然關係，且其所憑之文書中、英
    文畢業日期均有不同，亦與車禍發生時間不符。至於原告主
    張精神慰撫金部分，原告要求100 餘萬元，明顯過高，請斟
    酌兩造身分、地位而定適當之數額。並聲明：原告之訴及假
    執行之聲請均駁回；訴訟費用由原告負擔；如受不利判決，
    願供擔保，請准宣告免為假執行。
三、本院之判斷：
(一)、原告主張被告於94年12月19日晚上7 時40分許，騎乘車牌號
    碼NZ P-377號重型機車，沿桃園縣大園鄉○○村○道○○○ 道
    路由西往東方向，違規行駛在已劃分快慢車道之雙向道路之
    內側車道，行經該路段3.5 公里處，已見原告於前方100 公
    尺處，正行走行人穿越道穿越馬路，然仍未暫停讓原告先行
    通過，亦未閃避，僅以手按煞車之方式減速，以致其騎乘之
    機車煞車不及，車頭直接撞及原告左腰部，使原告因此受有
    頭部外傷合併腦震盪、頭部擦傷合併血腫、右手右踝右小腿
    擦挫傷、右小腿撕裂傷及右腓骨線狀骨折等傷害之事實，有
    卷附診斷證明書18紙（見本院卷一第36頁至第53頁）、台灣
    桃園方法院檢察署95年度偵字第9142號偵查卷所附現場及車
    損相片10紙、道路交通事故調查報告表及現場圖、自首情形
    紀錄表各1 張（見95年度偵字第9142號卷第第16至23頁、第
    28頁）可證，而被告因本件車禍，經本院以95年度交易字第
    35號刑事判決判處有期徒刑3 月，被告不服前開判決結果，
    上訴於台灣高等法院後撤回上訴確定等情，亦經本院調閱前
    開卷宗核閱屬實，且為兩造所不爭執，自堪信為真實。
(二)、按機器腳踏車行駛之車道，應依標誌或標線之規定行駛；無
    標誌或標線者，依下列規定行駛：…二、在已劃分快慢車道
    之道路，雙向道路得在最外側快車道及慢車道行駛…。又汽
    車行經行人穿越道，遇有行人穿越時，無論有無交通指揮人
    員指揮或號誌指示，均應暫停讓行人先行通過。道路交通安
    全規則第99條第1 項第2 款及第103 條第2 項分別定有明文
    。原告主張被告於前揭時、地未依規定行駛於最外側車道或
    慢車道，且未讓伊先行之事實，既如前述，而本件車禍發生
    時天候陰、夜間無照明、路面乾燥、無缺陷、無障礙物、視
    距良好之情，亦經前開道路交通事故調查報告表載明，被告
    並無不能注意之情事，然其騎乘機車違規行駛在已劃分快慢
    車道之雙向道路之內側車道，且未注意應暫停讓行人先行通
    過，致撞及原告使之受有前開傷害，顯見被告就本件車禍意
    外之發生，具有過失，且其過失與原告所受傷害間，具有相
    當因果關係。
(三)、按「因故意或過失，不法侵害他人之權利者，負損害賠償責
    任」，又「汽車、機車或其他非依軌道行駛之動力車輛，在
    使用中加損害於他人者，駕駛人應賠償因此所生之損害」，
    「不法侵害他人之身體或健康者，對於被害人因此喪失或減
    少勞動能力或增加生活上之需要時，應負損害賠償責任」，
    「不法侵害他人之身體、健康、名譽、自由、信用、隱私、
    貞操，或不法侵害其他人格法益而情節重大者，被害人雖非
    財產上之損害，亦得請求賠償相當之金額」，民法第184 條
    第1 項前段、第191 條之2 前段、第193 條第1 項、第195
    條第1 項前段分別定有明文。據前所述，被告既有過失不法
    侵害原告權利之行為，致原告受有損害，原告自得請求被告
    負財產上、非財產上之損害賠償責任。
(四)、被告雖抗辯原告於車禍發生前橫越馬路未快速通過，以致發
    生本件事故，是原告就本件事故之發生與有過失云云，然被
    告行經本件肇事地點，本應讓行人優先通行，已如前述，原
    告既未否認於100 公尺之前即已看見原告，是其當可明瞭原
    告行進間之動態，苟被告確實遵守規則讓原告先行，不論原
    告是否暫停於路中，均不會遭被告撞及，況且被告自承原告
    當時是因左右有來車始暫停穿越馬路，原告對此行車動態亦
    無不知之理，更難以此即謂被告係無故「驟然停止」而就本
    件車禍之發生與有過失，是被告前開所辯，並不足採。
六、茲就原告請求之金額、項目有無理由，分述如下：
(一)、醫療費用：原告主張伊因本件車禍支出醫療費用47,768元乙
    節，業據原告提出忠義中醫聯合診所、明德中醫診所、敏盛
    綜合醫院、桃園榮民醫院、財團法人長庚紀念醫院醫療費用
    收據34紙為憑（見本院卷一第56頁至第87頁），且為被告所
    不爭執，是此部分之請求即屬可採，應予准許。
(二)、薪資損失：
１、原告主張伊因車禍住院期間，請同事代課6 日，共計支出代
    課費用8,263 元之事實，為被告所不爭執，且有被告當時任
    職之桃園縣立埔心國小事務組長邱奕亨出具之證明書附卷可
    稽（見本院卷二第30頁），自堪信為真實。原告雖主張伊支
    出之代課費用總額係10,283元，然原告主張伊支出之代課費
    用逾8,263 元部分，並未提出證據以實其說，自難採信。
２、原告另主張伊因本件車禍而延誤1 年取得碩士學位，使其於
    1 年期間每月薪資短少9,000 元之事實，為被告否認。經查
    ：本件車禍發生期間，原告於國立台南大學教育經營及管理
    研究所碩士班就讀，依該研究所修業要點之規定，研究生畢
    業前，除應修完規定學分外，另應通過研究計畫口試及畢業
    論文口試，兩次口試至少須隔一學期。而原告於89學年度入
    學，90學年度第二學期修畢所有規定學分（32學分），並於
    當學期提出研究計畫口試申請，至94年1 月27日通過研究計
    畫口試，於94學年度第2 學期（該校開學日為95年2 月20日
    ）提出畢業論文口試申請，於95年6 月12日通過畢業論文口
    試，論文經修改後，於95年7 月24日完成離校手續並領取畢
    業證書等情，有國立台南大學97年10月15日南大教字第0970
    012162號函可資為證（見本院卷一第298 頁）。是本件車禍
    發生之時（94年12月19日），原告雖已通過研究計畫口試，
    但尚未提出論文口試之申請，亦即當時原告是否業已完成論
    文，僅待通過口試即可取得學位，並非無疑，又縱原告當時
    已完成論文之製作，亦須通過論文之口試，方能取得學位，
    本件原告並未證明苟無本件車禍發生，其必然能通過口試取
    得碩士學位，是其所稱原本能於94年間畢業取得碩士學位，
    顯屬個人主關上之臆測，尚乏實據，原告請求因本件車禍延
    後1 年取得學位所損失之薪水，難認有理由。
(三)、慰撫金部分：原告係41年2 月9 日生，於車禍發生時53歲，
    被告則為64年6 月9 日生，原告本件車禍後受有前開傷害，
    並遺有頭痛、頭暈、耳鳴之後遺症（見本院卷一第49頁、第
    53頁診斷證明書），其因本件事故受傷程度非輕，衡情其精
    神自屬痛苦不堪。原告名下有房屋、土地，被告名下則有汽
    車1 輛等情，有本院依職權調閱兩造財產總歸戶資料及所得
    申報資料之稅務電子閘門財產所得調件明細表2 份在卷可稽
    。本院審酌上開兩造之年齡、教育程度、社會地位、資力及
    原告因所受傷害情形等一切情狀，認原告請求非財產上損害
    賠償以400,000 元方屬公允，逾此部分之主張，並不可採。
４、小結：被告因過失侵害原告之身體健康，原告之損害數額總
    計為456,031 元（計算：醫療費47,768元＋工作損失8,263
    元＋精神慰撫金400,000 元）。
(四)、按保險人依本法規定給付之保險金，視為加害人或被保險人
    損害賠償金額之一部份；加害人或被保險人受賠償請求時，
    得扣除之，強制汽車責任保險法第30條定有明文。本件原告
    已受領強制汽車責任保險理賠金23,338元之事實，為兩造所
    不爭執，前開23,338元應自本件原告得請求之數額中扣除，
    是本件原告得請求被告賠償之金額於扣減後為432,693 元（
    計算：456,031 －23,338＝432,693） 。
(五)、按給付無確定期限者，債務人於債權人得請求給付時，經其
    催告而未為給付，自受催告時起，負遲延責任。其經債權人
    起訴而送達訴狀，或依督促程序送達支付命令，或為其他相
    類之行為者，與催告有同一之效力；遲延之債務，以支付金
    錢為標的者，債權人得請求依法定利率計算之遲延利息；應
    付利息之債務，其利率未經約定，亦無法律可據者，週年利
    率為5 ％，民法第229 條第2 項、第233 條第1 項前段、第
    203 條分別定有明文。本件原告請求被告給付之上開金額，
    係以支付金錢為標的，無確定期限，且未約定利率，則其併
    請求自起訴狀繕本送達被告之翌日即96年2 月27日起至清償
    日止，按週年利率5 ％計算之利息，亦為有理由，均應予准
    許。逾此範圍所為之請求，為無理由，應予駁回。
七、本件所命給付金額未逾500,000 元，依民事訴訟法第389 條
    第1 項第5 款之規定，應依職權宣告假執行。又被告陳明願
    供擔保請准宣告免為假執行，經核於法並無不合，爰酌定相
    當之擔保金額准許之。至原告敗訴部分，其假執行之聲請已
    失所附麗，應予駁回。
八、本件事證巳臻明確，兩造其餘攻擊防禦方法，與判決之基礎
    無涉，且不影響判決之最後結果，爰不予以一一論列，併此
    敘明。
九、結論，原告之訴為一部有理由，一部無理由，爰依民事訴訟
    法第79條、第389 條第1 項第5 款、第392 條，判決如主文
    。
中    華    民    國    98    年    4     月    10    日
                  民事第二庭  法  官  卓立婷
以上正本係照原本作成
如對本判決上訴，須於判決送達後20日內向本院提出上訴狀
中    華    民    國    98    年    4     月    13    日
                            書記官  黃進傑


司法院資訊處製作；財團法人民間司法改革基金會備份。
